臺灣基隆地方法院刑事判決　　　　　　　　　　　　　九十一年度易字第三一九號
　　公　訴　人　臺灣基隆地方法院檢察署檢察官
　　被　　　告　甲○○
右被告因詐欺等案件，經檢察官提起公訴（九十一年度偵緝字第一九二號），本院判
決如左：
    主  文
甲○○意圖為自己不法之所有，以詐術使人將本人之物交付，累犯，處有期徒刑肆月
，如易科罰金以參佰元折算壹日；又明知為不實事項，而使公務員登載於職務上所掌
之公文書，足以生損害於公眾，累犯，處有期徒刑肆月，如易科罰金以參佰元折算壹
日；應執行有期徒刑柒月，如易科罰金以參佰元。
    事  實
一、甲○○於民國八十八年間曾因犯詐欺罪，經臺灣高等法院臺南分院判處有期徒刑
    六月確定，於八十九年五月二十一日執行完畢，猶不知悔改，復意圖為自己不法
    之所有，於九十一年二月十六日下午五時許，在台北市松山火車站前，與司機乙
    ○○約定以車資新台幣（下同）一千五百元之代價，搭乘乙○○所駕駛之計程車
    往返基隆，途中先經台北縣警察局海山分局，往基隆市，再回到板橋，致乙○○
    陷於錯誤，信以為真，車行至基隆市○○路八十九號前停車，甲○○謊稱要去找
    朋友馬上回來還要搭車回板橋，並向乙○○借用行動電話（ＮＯＫＩＡ牌八八五
    ○型，約值一萬五千元）聯絡，使其陷於錯誤而交付上開行動電話，甲○○於取
    得行動電話後，為取信於乙○○，將其國民身分證（九十一年二月六日補發）交
    與乙○○，並返還乙○○之ＳＩＭ卡，上開行動電話則換上其所有之ＳＩＭ卡，
    隨即離去，要乙○○等候。經乙○○等候三十分鐘甲○○仍未返回，始知受騙，
    甲○○因而獲得免付車資九百元之不法利益（扣除未返回板橋路程車資六百元）
    及上開行動電話，案經乙○○報警而循線查獲，並扣得甲○○上開國民身分證（
    九十一年二月六日補發）。又甲○○明知其國民身分證係交與前述之計程車司機
    乙○○並未遺失，仍於九十一年六月十日，偽以其身分證於九十一年二月二十日
    在台中市遺失，向台北縣板橋市第二戶政事務所申請補發國民身分證，甲○○將
    此明知為不實之事項，使戶政事務所之公務員登載於職務上所掌管戶籍登記之公
    文書，足以影響戶政事務所對身分證管理之正確性。
二、案經乙○○告訴由基隆市警察局第一分局報告臺灣基隆地方法院檢察署檢察官偵
    查起訴。
    理  由
一、訊據被告甲○○矢口否認有前揭詐欺得利、詐欺得利與使公務員登載不實等犯行
    ，辯稱：其並未搭乘被害人乙○○之計程車，也不會笨到將身分證交與他人，身
    分證係遺失才申請補發等云云。經查右揭事實，業據被害人乙○○於警訊、偵查
    及本院審理時指訴綦詳，並於本院審理時當庭就被告之口音、長相等特徵，指認
    確係被告所為無訛，且被害人指訴被告於案發當時是蓄留長髮，經本院勘驗被害
    人於警訊時所提出被告之身分證（九十一年二月六日補發）上照片，其頭髮之長
    度亦確實有超過耳朵以下無訛。參以被告於九十一年六月十日申請補發國民身證
    時，係以其身分證於九十一年二月二十日在台中市遺失，其申報遺失之時間係在
    本件詐欺犯行之後，自不得以被告之國民身分證係於九十一年二月二十日在台中
    市遺失，遽認被告無此犯行。何況，被害人與被告素昧平生，並無仇隙，衡情當
    無捏造事實、設詞攀誣之理。此外，復有被告之民國民身分證（九十一年二月六
    日補發）一張扣案為證，及有申請補發國民身分證申請書影本一紙在卷可資佐證
    ，足見被告確有騙取被害人車資及行動電話之犯行；又被告為取信被害人而以前
    述之詐騙之方式交付其身分證，其身分證並未遺失，是其嗣後再申請補發身分證
    ，自屬使公務員將不實事項登載於職務上所載之公文書。是被告上開所辯，顯係
    事後卸責之詞，不足採信。綜上所述，本件事證明確，被告犯行洵堪認定，應依
    法論科。
二、核被告甲○○所為，係犯刑法第三百三十九條第二項之詐欺得利罪、第三百三十
    九條第一項之詐欺取財罪及同法第二百十四條使公務員登載不實罪。被告以一詐
    術行為同時詐得車資之不法利益及行動電話，係一行為觸犯數罪名，為想像競合
    犯，應依刑法第五十五條規定，從一重之詐欺取財罪處斷。其所犯詐欺取財罪與
    使公務員登載不實罪間，犯意各別，行為互殊，應予分論併罰。被告詐得行動電
    話部分，係犯刑法第三百三十九條第一項之詐欺取財罪，起訴書就被告詐欺取財
    部分認係犯刑法第三百三十九條第二項之詐欺得利罪，起訴法條尚有未洽，應予
    變更，在此敘明。查被告於八十八年間曾因犯詐欺罪，經臺灣高等法院臺南分院
    判處有期徒刑六月確定，於八十九年五月二十一日執行完畢，有臺灣基隆地方法
    院檢察署刑案資料查註紀錄表及臺灣高等法院被告全國前案紀錄表各一份附卷可
    參，其於五年內再犯本件有期徒刑以上之罪，為累犯，應依刑法第四十七條規定
    加重其刑。爰審酌被告有詐欺前科，犯罪之動機、目的、手段，犯罪所得，以詐
    騙之方式獲取財產上不法之利益，使被害人駕駛計程車長途辛勞並未獲分文車資
    ，犯罪後亦未賠償被害人所受之損害及犯後仍否認其犯行等一切情狀，分別量處
    如主文所示之刑，並諭知易科罰金之折算標準，及定其應執行之刑，以示儆懲。
據上論斷，應依刑事訴訟法第二百九十九條第一項前段、第三百條，刑法第三百三十
九條第一項、第二項、第二百十四條、第五十五條、第四十七條、第四十一條第一項
前段、第五十一條第五款，罰金罰鍰提高標準條例第一條前段、第二條，判決如主文
。
本案經檢察官熊南彰到庭執行職務。
中　　　華　　　民　　　國　　　九十一　　　年　　　十二　　月　　十　　日
                                    台灣基隆地方法院刑事第二庭
                                        法  官  鄭　  景　  文
右正本證明與原本無異。
對於本件判決如有不服，應於收受送達後十日內，向本院提出上訴書狀，上訴於臺灣
高等法院，並按他造當事人之人數附具繕本。
                                        書記官  施 　 鴻　  均
中　　　華　　　民　　　國　　　九十一　　　年　　　十二　　月　　十　　日
附錄論罪條文
一、刑法第三百三十九條
意圖為自己或第三人不法之所有，以詐術使人將本人或第三人之物交付者，處五年以
下有期徒刑、拘役或科或併科一千元以下罰金。
以前項方法得財產上不法之利益或使第三人得之者，亦同。
二、刑法第二百十四條
明知為不實之事項，而使公務員登載於職務上所掌之公文書，足以生損害於公眾或他
人者，處三年以下有期徒刑、拘役或五百元以下罰金。
